【裁判字號】    95,聲,2012
【裁判日期】    951024
【裁判案由】    返還擔保金
【裁判全文】
臺灣臺中地方法院民事裁定  95年度聲字第2012號
聲  請  人  合作金庫商業銀行股份有限公司
法定代理人  甲○○
代  理  人  丙○○
相  對  人  乙○○○○○○
聲請人聲請返還擔保金事件，本院裁定如下：
      主      文
聲請駁回。
聲請程序費用由聲請人負擔。
      理      由
一、本件聲請意旨略以：聲請人原為合作金庫銀行股份有限公司
    ，已於民國95年2月10日經經濟部核准變更為合作金庫商業
    銀行股份有限公司；聲請人與相對人間假扣押事件，前遵本
    院91年度裁全丑字第4359號假扣押裁定，曾以本院91年度存
    字第1807號提存事件提存新台幣3萬元後執行假扣押，嗣該
    事件業已終結並執行分配完畢，聲請人亦已撤銷假扣押裁定
    ，經聲請人定20日期間催告受擔保利益人即相對人行使權利
    而未行使，爰聲請返還擔保金等語。
二、按返還擔保金，依民事訴訟法第106條準用同法第104條第1
    項之規定，須符合：(1)應供擔保之原因消滅者；(2)供擔保
    人證明受擔保利益人同意返還者；(3)訴訟終結後，供擔保
    人證明已定20日以上之期間，催告受擔保利益人行使權利而
    未行使，或法院依供擔保人之聲請，通知受擔保利益人於一
    定期間內行使權利並向法院為行使權利之證明而未證明者之
    要件，法院始得裁定返還擔保金。又於訴訟終結後，以存證
    信函催告相對人行使權利，乃屬非對話而為意思表示，依民
    法第95條第1項：「非對話而為意思表示者，其意思表示，
    以通知達到相對人時，發生效力。」之規定，需其催告行使
    權利之意思表示以通知達到相對人時，始發生效力；而所謂
    達到，係指意思表示達到相對人之支配範圍，置於相對人隨
    時可了解其內容之客觀之狀態而言（最高法院58年台上字第
    715號判例意旨參照）。經查，系爭扣押保全之本案金錢債
    權請求業經本院強制執行拍定並實行分配完畢，聲請人亦已
    聲請撤銷假扣押裁定，經調取本院91年度執字第12426號卷
    、92年度裁全聲字第513號卷審閱無訛，核與民事訴訟法第
    104 條第1項第3款所稱「訴訟終結」之要件相符，而聲請人
    固主張已寄發催告行使權利之存證信函予相對人，惟查聲請
    人所寄發予相對人戶籍地之存證信函係經郵務機關以「遷移
    不明」為由退回，有聲請人所提出之存證信函及掛號郵件退
    件信封附卷可按，足見聲請人上開催告相對人行使權利之存
    證信函並非對相對人之實際住居所寄發，上開催告行使權利
    意思表示之通知並未達到相對人之支配範圍內，而具相對人
    隨時可了解其內容之客觀狀態，上開催告行使權利意思表示
    之通知，對相對人並未發生效力，而聲請人復未依公示送達
    或民事訴訟法第104條第1項第3款等相關規定，聲請將上開
    催告行使權利之意思表示對相對人為通知，自難認聲請人所
    為催告行使權利之意思表示已合法送達於相對人。從而，本
    件聲請人之聲請不合返還擔保金之要件，聲請人之聲請，應
    予駁回。
四、依民事訴訟法第95條、第78條裁定如主文。
中    華    民    國    95    年    10    月    24    日
                  民事第二庭    法  官  涂秀玲
正本係照原本作成
如不服本裁定應於送達後10日內向本院提出抗告狀，並繳納抗告
費新臺幣1,000元。
中    華    民    國    95    年    10    月    24    日
                                書記官


司法院資訊處製作；財團法人民間司法改革基金會備份。
